臺灣宜蘭地方法院民事判決
109年度消字第1號
原      告  蘇威豪  
訴訟代理人  林政雄律師
被      告  柳燦煌  
訴訟代理人  張雯峰律師
複代理人    吳書榮律師
被      告  吳榮欽  
訴訟代理人  葉繼升律師
被      告  尤振仲  

被      告  交通部臺灣鐵路管理局

法定代理人  杜微    
上  一  人
訴訟代理人  柯士斌律師
複代理人    廖婕汝律師
上列當事人間請求侵權行為損害賠償等事件，本院於民國110年1
2月27日言詞辯論終結，判決如下：
    主  文
一、被告甲○○、被告交通部臺灣鐵路管理局應連帶給付原告新臺
    幣肆佰玖拾柒萬參仟肆佰捌拾貳元及自民國109年9月22日起
    至清償日止，按週年利率百分之五計算之利息。
二、被告交通部臺灣鐵路管理局應給付原告新臺幣伍拾萬元及自
    民國109年9月22日起至清償日止，按週年利率百分之五計算
    之利息。
三、訴訟費用新臺幣柒萬伍仟捌佰肆拾肆元由被告甲○○、被告交
    通部臺灣鐵路管理局連帶負擔百分之六十六，餘由原告負擔
    ；訴訟費用新臺幣壹萬貳仟參佰捌拾伍元由被告交通部臺灣
    鐵路管理局負擔百分之四十四，餘由原告負擔。
四、原告其餘之訴駁回。
五、本判決第一項於原告以新臺幣壹佰陸拾伍萬捌仟元為被告甲○○、被告交通部臺灣鐵路管理局供擔保後，得假執行，但被
    告甲○○、被告交通部臺灣鐵路管理局以新臺幣肆佰玖拾柒萬
    參仟肆佰捌拾貳元為原告預供擔保後，得免為假執行。
六、本判決第二項於原告以新臺幣壹拾陸萬柒仟元為被告交通部
    臺灣鐵路管理局供擔保後，得假執行，但被告交通部臺灣鐵
    路管理局以新臺幣伍拾萬元為原告預供擔保後得免為假執行
    。
七、原告其餘假執行之聲請駁回。
    事實及理由
壹、程序方面：按訴狀送達後，原告不得將原訴變更或追加他訴
    ，但擴張或減縮應受判決事項之聲明者，不在此限，民事訴
    訟法第255條第1項第3款定有明文。經查，原告訴之聲明第
    一項原為：被告丙○○、乙○○、甲○○、交通部臺灣鐵路管理局
    （下稱臺鐵局）應連帶給付原告新臺幣（下同）7,720,429
    元，及自起訴狀繕本送達之翌日起至清償日止，按週年利率
    5％計算之利息（見補字卷第7頁）。嗣於民國110年11月18日
    當庭就訴之聲明第一項減縮為：被告丙○○、乙○○、甲○○、臺
    鐵局應連帶給付原告7,554,542元，及自起訴狀繕本送達之
    翌日起至清償日止，按週年利率5％計算之利息（見本院卷三
    第63頁）。經核原告所為，合於上開法律規定，自應准許。
貳、實體方面：
一、原告主張：被告丙○○於99年8月10日至105年12月16日期間擔任被告臺鐵局之機務處副處長，負責被告臺鐵局列車ATP遠端監視系統之檢驗測試；被告乙○○自99年11月25日起擔任被告臺鐵局綜合調度所所長，負責監督並落實臺鐵列車之各項業務（包含本件ATP遠端監視系統之作動）；被告甲○○則自103年10月23日起擔任被告臺鐵局之列車駕駛員。原告於107年10月21日搭乘被告臺鐵局車次編號6432號自樹林站發車開往臺東之普悠瑪列車（下稱系爭列車），於當日下午約4時49分許，行經位於宜蘭縣新馬站之彎道時，因被告丙○○長期未確實進行ATP遠端監視系統之檢驗測試，被告乙○○亦未落實ATP遠端監視系統之作動。且被告丙○○、乙○○均知系爭事故之普悠瑪ATP遠端監視系統有未能落實功效之瑕疵，但並未向上通報或請求被告臺鐵局改善，放任具有ATP遠端監視系統瑕疵之系爭列車繼續行駛。被告甲○○則於駕駛系爭列車時超速，且未依規定而擅自關閉列車ATP系統等重大過失，導致系爭列車前進方向第1節車廂右側車輪浮起後出軌並向左側傾覆，隨後第2至8節車廂也相繼出軌，造成原告受有右髖臼骨折、右股骨頭撕裂性骨折、右腓神經損傷、左拇指創傷後退化關節病等傷害（下稱系爭傷害）。而被告臺鐵局為被告丙○○、乙○○、甲○○之僱用人，對於上開重大過失，顯有未盡監督之責。為此，原告爰依鐵路法第62條第1項、民法第184條第1項、第185條第1項、第188條第1項向被告丙○○、乙○○、甲○○及臺鐵局請求連帶賠償所受損害合計7,554,542元（含就診醫療費1,805元、義肢18,000元、將來置換人工關節費用500,000元、勞動能力減損5,034,737元、精神損害賠償200萬元）。又被告臺鐵局為以提供交通運輸之企業經營者，其以系爭列車提供服務，自應注意確保伊所提供之列車（包含司機員操作列車及故障排除能力）安全無虞，明知系爭列車存有主風泵有易過熱停機、無外部車速監控防範機制、司機員被告甲○○故障排除能力不足及列車司機員人數不足之瑕疵，亦未配備雙駕駛，仍以系爭列車持續提供旅客載運服務，致原告搭乘系爭列車，因上開瑕疵發生系爭事故而受有傷害，依消費者保護法第51條後段之規定，請求被告臺鐵局給付懲罰性賠償金1,144,086元。並聲明：㈠、被告丙○○、乙○○、甲○○、臺鐵局應連帶給付原告7,554,542元，及自起訴狀繕本送達之翌日起至清償日止，按週年利率5％計算之利息；㈡、被告臺鐵局應給付原告1,144,086元，及自起訴狀繕本送達之翌日起至清償日止，按週年利率5％計算之利息；㈢、願供擔保請准宣告假執行。
二、被告方面：
㈠、被告甲○○答辯：被告臺鐵局107年10月15日明知主風泵發生諸
    多缺失，已嚴重影響車輛運用及行車運轉，未落實故障車不
    上線原則，使乘務員及乘客陷於風險，違背乘客對被告臺鐵
    局之信賴，也違反公務員保障法第18、19條應提供與公務員
    之保障，系爭事故之發生係因被告臺鐵局之重大疏失所致。
    被告甲○○於事故過程中已盡最大努力尋求支援、協助，排除
    列車故障，仍不幸發生憾事。又事故發生原因之證據，大多
    數均有賴被告臺鐵局提供，然車輛之翻覆點定位等數據資料
    仍有疑問，如曲線半徑應為796公尺，而非如第一審刑事判
    決認定之306公尺。系爭列車翻覆之原因應為總風缸壓力不
    足，而非上開判決所認定之超速。被告臺鐵局未將系爭列車
    之原廠操作手冊提供與有關人員依循，司機員與調度人員無
    法及時而正確處置，是否有因果關係，仍有待釐清。被告甲○○因系爭事故亦受重傷，罹患創傷後壓力症，至今仍持續就
    醫治療中，且出院後即積極與罹難者聯繫，亦獲部分家屬諒
    解，誠懇面對系爭事故而有積極作為。並聲明：原告之訴駁
    回；如受不利益判決，願供擔保請准宣告免為假執行。
㈡、被告臺鐵局答辯：系爭列車主風泵之瑕疵與系爭事故之發生
    無相當因果關係。列車自動防護（Automatic Train Protec
    tion，下稱ATP）系統之建置及被告臺鐵局列車超速防護機
    制已符合當時科技及專業水準合理期待之安全性。被告臺鐵
    局建置ATP系統並訂定臺鐵局行車要點第374條、臺鐵局列車
    自動防護系統使用及管理要點第2點第3項第6款、第5點第3
    項第1款等關於ATP系統之規定，並就不得自行停用ATP系統
    及關閉後並應於下一站開啟等節進行宣導。被告臺鐵局亦提
    供司機員故障排除訓練課程，被告甲○○所接受之課程內容已
    足排除系爭列車之故障，被告臺鐵局就司機員之培訓並無缺
    失。司機員被告甲○○如依照訓練及規定操作，即可使系爭列
    車在ATP系統保護下行駛而不致超速翻覆。且被告甲○○於不
    明原因隔離ATP系統後，系爭列車仍然發生動力時有時無之
    情形，應已能知悉列車之異常非ATP系統故障所致，及隔離A
    TP系統係無效之操作。然被告甲○○自隔離ATP系統至列車翻
    覆之30多分鐘均未再開啓ATP運作，始導致系爭列車喪失限
    速保護而翻覆。至ATP遠端監視系統未與綜合調度所連線，
    與系爭事故之發生無相當因果關係。系爭列車ATP遠端監視
    系統系統失效或關閉後之防範機制並非當時科技及專業水準
    所合理期待之必要安全裝置，故在整個列車的架構設計即無
    此等防範系統之建置。另現行法規並未要求鐵道列車應配備
    雙駕駛，且亦非世界各國主流制度，難認系爭列車僅配備一
    名駕駛不符合當時科技或專業水準可合理期待之安全性。系
    爭事故係因被告甲○○擅自關閉ATP系統並未重啟且超速行駛
    之個人違規行為所致，被告臺鐵局並無過失，毋庸依消費者
    保護法負懲罰性賠償責任。又原告受傷後仍有服役，按職務
    受領薪資，顯見並未因受傷而受薪資之損失，自不得主張受
    有勞動能力減損之損失。另原告係於95年9月7日入伍，至10
    5年12月5日始接受未爆彈處理訓練，顯見原告得以擔任之職
    務不以處理未爆彈為限。且原告之分業專長預算財務士，原
    告於108年1月1日至109年12月15日退伍，長達1年11個半月
    間亦無不能勝任之情，足見原告應非因傷不能勝任其工作而
    被迫退伍。臺大醫院進行勞動能力減損評估鑑定時，其傷勢
    尚未固定，難以真實反應其勞動能力減損程度，應待原告治
    療完成，傷勢固定，再行鑑定。且原告於109年9月2日購入
    並開始穿戴右功能性垂足支架，應可恢復部分右足功能，其
    勞動能力因上開支架而回復之程度，亦未經臺大醫院勞動能
    力減損比例鑑定納入考量。原告預為請求將來進行右全髖人
    工關節置換手術、左手拇指關節固定手術費用及看護費用部
    分，原告右髖傷勢是否會併發關節退化而需行手術，以及左
    手拇指疼痛併活動不良之狀況是否會惡化至需行手術，均非
    確定。被告臺鐵局已給付原告5,000元慰問金及500,000元恤
    金，其性質為賠償金之預付，而非精神慰撫金之預付，應自
    賠償之總額扣除。並聲明：原告之訴駁回；如受不利益判決
    ，願供擔保請准宣告免為假執行。
㈢、被告丙○○答辯：被告丙○○固在被告臺鐵局之測試驗收過程中
    ，受委任代表被告臺鐵局對於系爭列車為測試程序之審查，
    然被告丙○○未參與ATP遠端監視系統列入測試程序書之審查
    程序。況系爭列車製造商日車公司擬製後交日商住友公司提
    交被告臺鐵局測試計畫書及測試程序書之內容資料，遺漏AT
    P遠端監視系統項目。又系爭列車採購案業經被告臺鐵局於1
    00年1月21日擇定獨立驗證及認證單位為勞氏公司，勞氏公
    司就含設計、製造、安裝、測試及移交等程序，進行驗證，
    未發現不符標準之情形。被告丙○○雖擔任主席，不應賦予其
    自行核對龐雜電聯車採購案檢測項目中每個細項之義務。又
    ATP系統為列車之自動防護之輔助駕駛設備，而ATP遠端監視
    系統屬行車調度無線電話系統，其功能是在有司機員關閉AT
    P系統時，告警通知綜合調度所方式之一，屬通訊系統設備
    ，不可與ATP系統混為一談。而系爭列車之ATP系統於被告甲○○自行關閉前仍可正常作用，造成系爭列車失去防護作用係
    被告甲○○自行關閉ATP系統之行為，且因被告甲○○超速行駛
    ，以致肇事，ATP遠端監視系統未列入檢驗程序，與系爭事
    故之發生無相當因果關係。並聲明：原告之訴駁回；如受不
    利益判決，願供擔保請准宣告免為假執行。
㈣、被告乙○○答辯：被告乙○○自99年11月25日起擔任被告臺鐵局
    綜合調度所所長，其主要職掌為行車調度。綜合調度所設置
    之行車控制室人員係透過行車調度無線電話系統、鐵路電話
    系統及調度盤等設備，就行駛中列車及列車長、司機員回報
    事項進行監控以將行駛中列車隔離於不同路段、避免列車追
    撞、對撞事故之發生。至於列車行駛速度，則係由列車司機
    員自行操作列車電門或油門。本件事故之發生，係因被告甲○○擅自關閉列車上ATP系統，又未通報行車調度員，且被告
    甲○○未依ATP系統使用及管理要點向調度員要求在下一站重
    新啟用ATP系統，亦無通報行車調度員轉報機車調度員辦理
    更換機車編組或加派機車助理等應變措施。此外，被告甲○○
    駕駛系爭列車行經事故路段之際明顯超速，導致無法過彎而
    出軌傾覆，導致原告受傷，顯見系爭事故係因被告甲○○之過
    失所致，與被告乙○○無關。又系爭列車之驗收並非被告乙○○
    之職掌，故不知系爭列車ATP遠端監視系統未接線。且本件
    事故發生前乙○○未曾接獲綜合調度所調度員或其他任何單位
    、人員反映普悠瑪列車ATP遠端監視系統有何無法發揮功能
    之問題。故系爭列車ATP遠端監視系統在事故發生前未連線
    一事，不可歸責於被告乙○○。並聲明：原告之訴駁回；如受
    不利益判決，願供擔保請准宣告免為假執行。
三、原告主張被告丙○○於99年8月10日至105年12月16日期間擔任
    被告臺鐵局之機務處副處長；被告乙○○自99年11月25日起擔
    任被告臺鐵局綜合調度所所長；被告甲○○則自103年10月23
    日起擔任被告臺鐵局之列車駕駛員。原告丁○○於107年10月2
    1日搭乘系爭列車，於同日下午約4時49分許，行經位於宜蘭
    縣新馬站之彎道時，系爭列車前進方向第1節車廂右側車輪
    浮起後出軌並向左側傾覆，隨後第2至8節車廂也相繼出軌，
    造成原告受有系爭傷害等情，業據提出佛教慈濟醫療財團法
    人花蓮慈濟醫院診斷證明書為證。被告丙○○、被告乙○○及被
    告甲○○均經臺灣宜蘭地方檢察署依過失致死等罪提起公訴，
    嗣經本院以108年度矚訴字第1號（下稱本院系爭刑案）判決
    認被告甲○○犯過失致死罪，處有期徒刑4年6月，被告丙○○、
    乙○○均無罪等情，有本院系爭刑案卷宗可查。原告主張因系
    爭事故而有系爭傷害等事實，應堪信為真實。原告主張被告
    四人均應負侵權行為損害賠償責任，及被告臺鐵局應負消費
    者保護法之懲罰性賠償責任，則各據被告所爭執。則本件爭
    點厥為：被告等就系爭事故之發生有無故意或過失而應負損
    害賠償責任？如有，各應負擔之賠償金額若干？
四、被告等就系爭事故是否有故意或過失而應負損害賠償責任？
㈠、被告甲○○部分：
  ⒈按因故意或過失，不法侵害他人之權利者，負損害賠償責任
    ，民法第184條第1項前段定有明文。原告主張被告甲○○就系
    爭事故有過失乙節，查，依逢甲大學車輛行車事故鑑定研究
    中心鑑定結果，認系爭事故主要肇事因素為超速，而超速之
    原因則為因車輛之空壓機強制停止（主風泵故障），造成列
    車走走停停，且相關人員無法立即排除故障問題，被告甲○○
    自行採取解除列車自動保護裝置（ATP）之作為，直至近事
    故地點新馬站彎路時又將電門把手置於刻度140公里處，以
    約141.23至141.70公里之平均速度接續行駛約2分多鐘後，
    進入新馬站306公尺之彎路曲率半徑，而超越該彎路臨界極
    限速度約130.39公里，致出軌翻覆（見本院卷二第319至320
    頁）。又系爭列車之ATP系統於事故前確實有啟動保護作用
    ，强制列車減速，屬正常運作之狀況，然被告甲○○於16:17:
    55不明原因無故未通報即關閉隔離ATP，為出軌翻覆事故之
    最重要原因（見本院卷二第323頁），因缺乏列車自動保護
    系統裝置（ATP），列車超速時再也無輔助設備可以預防。
    故關閉隔離ATP與超速，雙雙為系爭事故之近因，2顆主風泵
    故障仍發車，則為事故之遠因（見本院卷二第325頁），有
    該研究中心證據檢驗及分析報告可參。
  ⒉又經國家運輸安全調查委員會就系爭事故調查結果，就「與
    可能肇事有關之調查發現」（此類調查發現係屬已經顯示或
    幾乎可以確定為與系爭事故發生有關之重要因素，包括不安
    全行為、不安全狀況，或與造成系爭事故發生息息相關之安
    全缺失），認：1.系爭事故列車入出樹林調車場期間，已發
    生1、8車主風泵強制停止之故障並持續存在，第110B次車司
    機員及本案司機員（下稱被告甲○○）針對列車故障狀況，未
    落實規定通報檢查員，且臺鐵普悠瑪號啟動整備程序之出車
    檢查項目不完整，未明訂最低設備清單，導致司機員缺乏明
    確之出車標準，因此錯失更換正常列車編組運轉之機會。2.
    安裝於系爭列車第1、3、6、8車之四具主風泵中，1、8車主
    風泵於出車前已強制停止及3、6車主風泵性能不佳，而臺鐵
    宜蘭線多曲線，每次通過曲線路段因啟動列車傾斜控制，須
    消耗主風缸（MR）之空氣壓力，多次傾斜作動使MR之空氣消
    耗速率高於供給，造成MR壓力不足，導致列車控制系統多次
    於運轉中主動切斷動力甚至停車。3.因被告臺鐵局人員訓練
    及檢定方式欠周延，致被告甲○○對列車系統及操作不熟悉，
    未能及時正確識別列車故障原因。另被告甲○○延遲通報列車
    異常狀況，且通報內容未包含駕駛顯示器單元（DDU）之故
    障碼及主風缸（MR）壓力值，又將列車自動防護系統（ATP
    ）隔離後產生之故障訊息當成列車故障徵兆提供予協助人員
    ，導致協助人員亦未能及時提供有效協助。4.由於主風缸（
    MR）壓力不足並不會出現告警聲或提示訊息於駕駛顯示器單
    元（DDU）上，其壓力值僅會顯示於駕駛室控制臺司機員正
    前方之壓力錶上。被告甲○○忽略查看壓力錶，而依自身經驗
    ，誤認列車動力切斷係因列車自動防護系統（ATP）故障所
    致，於16:17:55時未依規定通報調度員而逕自隔離ATP，使
    列車喪失自動限速保護功能。5.臺鐵並未提供普悠瑪號車型
    相關運轉或操作手冊予司機員操作依循，致被告甲○○未能依
    普悠瑪號原廠運轉手冊，於遭遇空壓機強制停止時，先確認
    主風缸（MR）壓力，若低於6.5bar，須立即停車並通知綜合
    調度所等待指示之要求，卻於列車運轉中處理故障。6.被告
    甲○○於16:44:53時自羅東站出發後，由於列車於羅東站前已
    因列車動力時有時無而造成誤點，且調度員要求能跑就儘量
    跑，及通聯誤解不准停站檢修等之運轉壓力，將電門把手保
    持於140段位（該路段最高速限130公里/時），並持續與機
    車調度員及機務段檢查員討論斷路器復位跳開等問題，因此
    未注意16:49:20時通過之道旁速限標誌（普悠瑪號適用之車
    速應低於75公里/時），而錯失執行減速之時機。7.被告甲○○於16:49:19至16:49:26駕駛期間，逐字唸出駕駛顯示器單
    元（DDU）上空壓機強制停止之故障訊息予機務段檢查員B；
    於16:49:27時，車速約140公里/時，司軔閥把手未制動，電
    門把手被快速由140段位收至OFF段位，列車於新馬站前介曲
    線段里程約K89+251處傾覆等情（見本院卷二第379至380頁
    ），有國家運輸安全調查委員會調查報告可查。
  ⒊依被告臺鐵局行車實施要點第374條規定，運轉設有ATP系統
    之動力車時，於列車駛經裝有ATP系統路線前，應啟用車上A
    TP系統。且若ATP系統未故障，不得任意停用；運轉中停用A
    TP時，應通報行車調度員，並以行車調度無線電話向調度員
    要求於下一站（簡易、招呼及號誌站除外）重新啟用，亦經
    臺鐵局列車自動防護系統（ATP）使用及管理要點第2點第3
    項第6款、第5點第3項第1款規定甚明；次按鐵路行車規則第
    153條規定，車輛及列車之運轉，應依號誌、號訊及標誌之
    顯示辦理；臺鐵局行車實施要點第71、73、75條規定列車之
    運轉速度，不得超過各該車輛型式之限制速度，傾斜式列車
    之ATP正常運轉時，行駛於宜蘭線（八堵至蘇澳）、北迴線
    （蘇澳至花蓮）之限速均為130公里/時，而ATP故障時，速
    度則不得超過130公里/時，又傾斜式列車在半徑900公尺以
    下曲線運轉時，得提高限速每小時3公里；ATP正常運轉時，
    曲線半徑在300公尺時，限速為85公里/時，並得提高限速3
    公里/時，但ATP故障時，曲線半徑在300公尺時，其速度不
    得超過限速85公里/時；另依臺鐵局宜蘭線東行線之限速標
    誌牌設置情形，羅東站至新馬站彎道前之直線路段（里程K8
    1+770至K89+073），傾斜系統列車之速限為130公里/時，新
    馬站前曲線半徑306公尺之彎道路段（里程K89+073至K89+53
    4），傾斜系統列車之東線速限為85公里/時，並在彎道前約
    163公尺處（里程K88+910）設有速限85公里/時之限速牌標
    誌，另被告臺鐵局106年2月17日發布行車電報，臺鐵全線普
    悠瑪號（班次TEMU2000型）自106年2月20日起，於曲線路段
    R600（含）即曲線半徑600公尺以下地點，按原傾斜式列車
    速限標（橘色限速標）減10公里/時行駛，從而本案事故列
    車行經新馬站彎道之速限，應為速限75公里/時等事實，業
    據本院上開刑事判決認定屬實，且有臺鐵局運轉規章（鐵路
    行車規則、行車實施要點、行車特定事項）、臺鐵局列車自
    動防護系統（ATP）使用及管理要點、臺鐵局107年11月21日
    提出之「工務：宜蘭線曲線基本資料」、「電務：七堵～蘇
    澳ATP速限」、「電務：七堵～蘇澳執道佈置圖」、「羅東～
    新馬間走東線資料（羅東～冬山間號誌紀錄）」、臺灣宜蘭
    地方檢察署（下稱宜蘭地檢署）107年11月21日勘驗筆錄暨
    附表「臺鐵普悠瑪自強號列車（TEMU0000)000年10月21日64
    32次行經路線之號誌、標誌顯示情形」、臺鐵局回復宜蘭地
    檢署107年11月26日宜檢定和庚107偵6243字第002221號函有
    關「台鐵全線普悠瑪號班次(TEMU2000型）於曲線路段R600
    （含）以下地點，按原傾斜式列車速限標（即橘色限速標）
    減lOkm/hr行駛」之相關資料1份、臺鐵局106年2月17日行車
    電報各1份存於本院系爭刑案卷宗可稽（見107年度偵字第62
    43卷[下稱偵卷]4第55頁、偵卷17第4-58頁、第59-69頁、第
    70-136頁、第95頁）。被告甲○○取得司機員資格，復通過資
    歷審查、測試並定期受有教育訓練等情，亦有本院系爭刑案
    卷附七堵機務段103年度行車人員技能檢定審查表、105年度
    七堵機務段行車人員（客貨車駕駛人員）技能檢定表、103
    年客貨車駕駛人員技能檢定成績表、103年行車人員技能檢
    定成績表、技能檢定成績統計表、七堵機務段107年8月教育
    訓練課程簽到單、司機員在職訓練課程計劃表、被告甲○○於
    107年4月至10月間之在職訓練資料各1份在卷可稽（見偵卷5
    第29-31頁、偵卷8第31-32頁、偵卷18第7-144頁、偵卷25第
    152頁、第153頁、第150-151頁），是以，被告甲○○自應知
    悉上述鐵路運轉規章運轉之限速及ATP系統功能、使用及管
    理之相關規定。
  ⒋依上開鑑定、調查結果，系爭事故之發生，直接原因係被告
    甲○○超速駕駛及關閉隔離ATP系統所致。被告甲○○既明知上
    述鐵路運轉規章運轉之限速及ATP系統功能、使用及管理之
    相關規定，仍疏未注意行駛速限，且自行關閉隔離ATP系統
    而未通報，以致肇事，自有過失。被告甲○○雖答辯稱：事故
    發生原因之證據，大多數均有賴被告臺鐵局提供，車輛之翻
    覆點定位等數據資料仍有疑問，如曲線半徑應為796公尺，
    而非如第一審刑事判決認定之306公尺等語，惟未據提出證
    據相佐，且依逢甲大學分析報告所載，系爭列車事故時8車T
    CMS紀錄為135公里、1車TCMS紀錄為139公里、ATP、USB圖形
    紀錄為高於138公里、日本車輛製造公司判斷為141~142公里
    ，有臺灣宜蘭地方檢察署勘驗筆錄可查（偵卷24第110至158
    頁）。上開鑑定單位以基本物理定理佐以影像分格技術，以
    平均車速為V平均速度(m/s)=m距離(m)/s時間(sec)，即距離
    除以行駛時間交互確認；依被告臺鐵局提供之里程結果，事
    故前A影像即車頭第8節車廂行駛目標物1至目標物5區間距離
    4311公尺，總時間為109.52秒、平均速度為141.70公里，而
    事故前車尾即第1節車廂行駛上開目標物區間里程長度亦為4
    311公尺，時間則為109.89秒、平均車速為141.23公里，有
    上開分析報告可稽（見本院卷二第320頁）。堪認鑑定內容
    所引用之證據資料均屬有據，鑑定方法亦無違誤，是被告所
    辯難認可採。至被告甲○○又答辯：被告臺鐵局107年10月15
    日明知主風泵發生諸多缺失，已嚴重影響車輛運用及行車運
    轉，固屬有據（詳下述被告臺鐵局部分），然被告甲○○誤判
    系爭列車故障原因，不遵從教育訓練而逕自關閉ATP系統，
    又未注意行經彎道前之速限，以致超速等行為，均非列車主
    風泵故障之必然發生之結果，而係被告甲○○個人過失行為所
    致，是被告臺鐵局之過失不因此解免被告甲○○應自負之過失
    責任。原告主張被告甲○○就系爭事故有過失，應屬可採。且
    其過失行為與原告之損害有相當因果關係，自應負損害賠償
    責任。
㈡、被告臺鐵局部分：
　⒈按鐵路機構因行車及其他事故致人死亡、傷害或財物毀損喪
    失時，負損害賠償責任，鐵路法第62條第1項定有明文。又
    按因故意或過失，不法侵害他人之權利者，負損害賠償責任
    ；受僱人因執行職務，不法侵害他人之權利者，由僱用人與
    行為人連帶負損害賠償責任。但選任受僱人及監督其職務之
    執行，已盡相當之注意或縱加以相當之注意而仍不免發生損
    害者，僱用人不負賠償責任，民法第184條第1項、第188條
    第1項定有明文。查，本件被告臺鐵局雖為國營事業，但與
    乘客間為運送契約關係，為私法關係，且被告甲○○為被告臺
    鐵局之司機員，就乘客而言，被告甲○○為被告臺鐵局之受僱
    人。被告臺鐵局自應就被告甲○○因執行職務對他人造成之不
    法侵害負損害賠償責任。又依逢甲大學車輛行車事故鑑定研
    究中心分析報告所示，系爭列車係2顆主風泵故障情況下仍
    舊發車，其後因MR壓力支撐列車傾斜系統、車內乘客使用廁
    所、開關車門等設施後逐漸降低致MR壓力不止低於5.5bar以
    下造成强迫停止加速，或低於5.0bar以下遭停留軔機介入，
    而僅餘之2顆正常作用主風泵亦無法及時回充全車MR壓力，
    導致列車走走停停，因而2顆主風泵故障仍發車，為系爭事
    故之遠因。被告甲○○與綜合調度所行控室機車調度員、行車
    調度員、臺北機務段檢查員等，長時間多次無線電聯繫因而
    分心（見本院卷二第325頁）。又被告甲○○於16:01:44第一
    次發話給列車長謝妙法開始，至16:49:19事故發生前最後一
    次發話給檢查員王文全為止，與綜合調度所行控室、臺北機
    務段檢查員在通訊對話上總計約為47分35秒，且自該期間起
    算收話、發話次數共237次。從而，被告甲○○事故前47分35
    秒內平均約每12.05秒即須拿起無線電執行收、發話。而在
    收、發話試圖排除障礙之過程，被告甲○○曾在16:01:44對列
    車長謝妙法發話稱：「沒有動力了。」再於16:05:50發話於
    福隆站長張立昌，請求其連絡行車第五台調度員吳運添。直
    至16:07:58機車調度員張三貴才與被告甲○○連絡上，然而16
    :08:27機車調度員張三貴疑誤判空壓機為空調故障，提出再
    次確認時發話稱：「那，空壓機跳開，就是你的空調，就是
    那個冷氣嘛？對不對？」而16:08:33被告甲○○竟亦誤判並回
    應發話稱：「對，但是我的動力有時候它會自動就切掉就沒
    有了。」嗣於16:13:57被告甲○○回報檢查員黃清雲稱：「那
    個，電門它自己會歸零，然後停留韌機作用。」接著與檢查
    員黃清雲、機車調度員張三貴一連串通話、溝通與嘗試排除
    故障後，被告甲○○於16:25:33請求「頭城停車」，惟於16:2
    5:41頭城站長林政賢又因無線電通訊不佳，聽不清楚，而反
    問被告甲○○：「你說...有人坐錯車要我跟調度員報備嗎？
    」被告甲○○則於16:25:46又稱：「欸，是」後，由頭城站長
    林政賢於16:26:25轉達行車第四台調度員兼當日領班黃宗「
    有人誤乘」，而非車輛故障之正確訊息，遂於16:26:29得到
    行車調度員黃宗欽「不行、不行、不行」之回應，續第四台
    行車調度員兼當日領班之黃宗欽於16:26:32稱「要到宜蘭了
    搭錯車，已經晚點了又再...」，接續於16:26:57檢查員王
    文全連絡上被告甲○○進行一連串通話嘗試故障排除，直到16
    :32:45被告甲○○發話始呈現正確訊息稱：「對，我現在的駕
    駛端這邊變成是備援傾斜。」檢查員王文全方於16:32:52察
    覺並回應「是不是風泵有問題？那增速風泵」。接續一連串
    之通話均為嘗試故障排除，至16:34:01被告甲○○已駛抵原定
    需停靠之宜蘭站，此時宜蘭機務分段列檢員賴文科、趙永欽
    均有上車檢查，但因事故列車為風泵故障而非空調故障，列
    檢員無法排除，遂通報機車調度員，直至16:38:41北區機車
    台機車調度員張三貴方聯絡東區機車台機車調度員連敏宇決
    議「花蓮準備換車」，後因第四台行車調度員兼當日領班黃
    宗欽於16:30與交接班行車調度員莊景圍交接，機車調度員
    張三貴於16:41:49再將至花蓮換車之決定告知接班之第四台
    行車調度員莊景圍，並稱「那就要保佑可以到花蓮」。系爭
    列車有關故障排除部分均係由機車調度員張三貴、檢查員王
    文全與被告甲○○對話，而行車調度員所主管之業務為列車到
    達與出發等有關誤點之掌控。但由上列對話可知，臺鐵綜合
    調度所行控室之橫向聯繫與直接指揮系統紊亂。有關列車到
    達由行車調度員負責，而機車「即列車」故障則由機車調度
    員、檢查員指揮司機員執行故障排除或調度列檢員上車檢查
    ，此部分均未有一主任調度員統一對他回報，並由其下達統
    一指令；後在準點壓力下及推估避免旅客因誤點之抱怨，而
    要求司機員撐到花蓮換車，未料於16:49:32左右在新馬車站
    即因超速而出軌翻覆。又依日本車輛製造股份有限公司、東
    芝公司之專家於後續之日車公司鑑定報告，認事故當日先是
    8號車於12:38:28發生主風泵強制停止，其次是1號車於12:4
    0:18發生主風泵強制停止，之後也陸續都有發生紀錄。但其
    中並沒有故障的Recovery（復原)紀錄，也沒有操作BOUN的
    紀錄。因此認為該列車從14點49分自樹林出發時，主風泵就
    已經呈現停止狀態。而系爭列車在開車時1列車共8個車廂計
    有4顆主風泵，在8車與1車主風泵不作用之情況下，僅用剩
    餘2顆主風泵來支撐全車之空氣壓力「MR pressure」，此空
    氣壓力於支撐傾斜式列車普悠瑪號過彎、車內乘客使用廁所
    、開關車門等設施後會逐漸降低，一旦「MR」低於5.5Bar大
    氣壓時，會強迫停止加速，低於5.0Bar時停留軔機會介入，
    此即可說明為何系爭列車會走走停停，而發車時即有2顆主
    風泵故障之事實，此為一連串車輛故障之開始等情，有分析
    報告可參（見本院卷二第321至323頁）。依上開分析結果，
    系爭列車於發車時即14:49，即存有2顆主風泵未能運作之故
    障，且系爭列車走走停停，行駛顯有障礙，竟遲至16:32:52
    始有相關人員察覺真正原因，且於停靠宜蘭站後，明知有風
    泵故障之情形，無任何保障行車安全之標準作業方式，竟仍
    於16:38:41由機車調度員決議於花蓮再行換車。於聯繫過程
    明顯可知被告甲○○及相關人員專業技術不足、缺乏故障解讀
    及排除能力、無線電通訊品質不良、綜合調度所指揮系統紊
    亂（見本院卷二第325頁）。參以國家運輸安全調查委員會
    就與系爭事故發生有關之重要因素調查結果，被告臺鐵局亦
    有：臺鐵普悠瑪號啟動整備程序之出車檢查項目不完整，未
    明訂最低設備清單，導致司機員缺乏明確之出車標準，因此
    錯失更換正常列車編組運轉之機會；人員訓練及檢定方式欠
    周延，致被告甲○○對列車系統及操作不熟悉，未能及時正確
    識別列車故障原因；並未提供普悠瑪號車型相關運轉或操作
    手冊予司機員操作依循，致被告甲○○未能依普悠瑪號原廠運
    轉手冊，於遭遇空壓機強制停止時，先確認主風缸（MR）壓
    力，若低於6.5bar，須立即停車並通知綜合調度所等待指示
    之要求，卻於列車運轉中處理故障等疏失，已如前述（見本
    判決第8至9頁），是難認被告臺鐵局就選任受僱人被告甲○○
    及監督其職務之執行已盡相當之注意，而應就其受僱人之執
    行職務所生之侵害同負侵權行為之損害賠償責任。
　⒉按從事設計、生產、製造商品或提供服務之企業經營者，於
    提供服務時，應確保該服務，符合當時科技或專業水準可合
    理期待之安全性。商品或服務具有危害消費者生命、身體、
    健康、財產之可能者，應於明顯處為警告標示及緊急處理危
    險之方法。企業經營者違反前二項規定，致生損害於消費者
    或第三人時，應負連帶賠償責任；依本法所提之訴訟，因企
    業經營者之故意所致之損害，消費者得請求損害額五倍以下
    之懲罰性賠償金；但因重大過失所致之損害，得請求三倍以
    下之懲罰性賠償金，因過失所致之損害，得請求損害額一倍
    以下之懲罰性賠償金，消費者保護法第7條、第51條分別定
    有明文。本件被告臺鐵局與乘客間為運送契約關係，係以提
    供交通運輸之企業經營者，其以系爭列車提供服務，自應注
    意確保伊所提供之列車（包含司機員操作列車及故障排除能
    力）安全無虞，竟對於臺鐵普悠瑪號啟動整備程序之出車檢
    查項目不完整，未明訂最低設備清單，導致司機員缺乏明確
    之出車標準，因此錯失更換正常列車編組運轉之機會；人員
    訓練及檢定方式欠周延；未提供普悠瑪號車型相關運轉或操
    作手冊予司機員操作依循；未能使司機員或相關人員有足夠
    之故障排除能力，已如前述，況系爭列車既於發車後即已因
    故障而走走停停，被告臺鐵局竟無標準作業規範及時排除故
    障，或於無法排除故障時授權權責人員停駛或安排接駁等相
    關處置，而在長達2小時餘之期間，任令故障車繼續提供旅
    客載運服務，致生系爭事故，使原告受有傷害。系爭列車之
    乘客就被告臺鐵局透過對車輛設備之管理、保養維護、鐵道
    的營運管理或司機操作等相關經營行為，提供「事前發現並
    預防系爭列車在嚴重故障之情形下繼續行駛」之服務，應屬
    合理之期待。然被告臺鐵局就系爭列車提供之服務，顯然不
    具備依當下科技或專業水準可合理期待之安全性，其有過失
    至為顯然。被告臺鐵局抗辯已使被告甲○○受有相當之訓練，
    故就系爭事故並無過失，依據上開說明，難認可採。原告請
    求依消費者保護法第7條規定，就其所受損害請求被告賠償
    ，亦屬有據。
㈢、被告丙○○部分：原告主張被告丙○○長期未確實進行ATP遠端監
    視系統之檢驗測試，及明知系爭事故之普悠瑪ATP遠端監視
    系統有未能落實功效之瑕疵，但並未向上通報或請求被告臺
    鐵局改善，為被告丙○○所否認，自應由原告負舉證責任。然
    原告未舉證以實之，且依本院系爭刑案判決結果，認參與AT
    P遠端監視系統之檢驗測試技術資料檢討會議之多名技術人
    員，均未察知日車公司擬制之測試程序書等文件遺漏ATP遠
    端監視系統項目。被告丙○○係依照規定召集相關技術人員進
    行技術資料檢討會議，就上述資料進行討論，復經認證公司
    認證程序並無違誤，難認被告丙○○就此有過失，有系爭刑案
    判決可參（見本院卷二第211至214頁）。又ATP系統方為列
    車之自動防護之輔助駕駛設備，而ATP遠端監視系統屬行車
    調度無線電話系統，其功能是在有司機員關閉ATP系統時，
    告警通知綜合調度所方式之一，屬通訊系統設備，有系爭刑
    案判決可參（見本院卷二第220頁）。而系爭列車之ATP系統
    未遭被告甲○○關閉前可正常作用，提供駕駛之防護功能，造
    成系爭列車失去防護作用，係關閉ATP系統之行為，而本件
    事故列車出軌翻覆，其直接原因為被告甲○○自行關閉ATP系
    統並超速行駛之違規行為所致，有前開逢甲大學分析報告可
    參。是ATP遠端監視系統未作動並不會造成列車高超速出軌
    翻覆，足見原告所主張被告丙○○之前述行為，與系爭事故並
    無相當因果關係。原告此部分之主張，為無理由。
㈣、被告乙○○部分：原告主張被告乙○○亦未落實ATP遠端監視系統
    之作動，且明知系爭事故之普悠瑪ATP遠端監視系統有未能
    落實功效之瑕疵，但並未向上通報或請求被告臺鐵局改善，
    放任具有ATP遠端監視系統瑕疵之系爭列車繼續行駛，為被
    告乙○○所否認，自應由原告負舉證責任。然原告並未舉證以
    實之，且依本院系爭刑案判決結果，認被告乙○○於普悠瑪列
    車採購案所負責之部分，僅係於列車試運轉階段負責調配車
    輛行車調度，並未參與整備測試，其後亦無權責決定試運轉
    或驗收之項目，復未取得該標案契約規範，難認被告乙○○於
    系爭列車檢驗測試程序中未察知ATP遠端監視系統未作動部
    分有過失等情，有本院系爭刑案判決可參（見本院卷二第21
    4至219頁）。又系爭列車之ATP遠端監視系統未作動並不會
    造成列車高超速出軌翻覆，已如前述，足見原告所主張被告
    乙○○之行為亦與本案事故並無相當因果關係，原告此部分之
    主張，為無理由。
五、原告就其損害請求被告甲○○與被告臺鐵局賠償之金額分述如
    下：
㈠、關於醫療費用與義肢費用部分：原告請求自109年4月7日起至
    110年5月25日止支出之醫療費用1,805元，義肢費用18,000
    元，為被告臺鐵局、被告甲○○所不爭執（見本院卷三第64頁
    ），此部分之請求為有理由。
㈡、關於勞動能力減損部分：
　⒈按不法侵害他人之身體或健康者，對於被害人因此喪失或減
    少勞動能力時，應負損害賠償責任，民法第193條第1項定有
    明文。關於勞動能力之損害，實務上向採勞動能力喪失說，
    即被害人因身體健康受侵害，致喪失或減少勞動能力本身即
    為損害，並不限於實際所得之損失。個人實際所得額，僅為
    評價勞動能力損害程度之資料。損害之金額應就被害人受侵
    害前之身體健康狀態、教育程度、專門技能、社會經驗等方
    面酌定之（最高法院93年度台上字第1489號判決意旨參照）
    。查，原告於事故發生前為陸軍第二地區支援指揮部彈藥庫
    花東整修所之中士，於107年度薪資收入為754,749元，業據
    原告提出107年度綜合所得稅各類所得資料清單為證（見補
    字卷第89頁）。其因系爭傷害所遺留之身體障害經臺大醫院
    診斷後，認原告右髖關節活動受限、右踝屈曲與伸展肌力僅
    2分，右腿肌肉萎縮，參考原告之診斷、職業與年齡後，校
    正後全人損傷比達33％，即勞動能力減損比例為33％等情，有
    國立臺灣大學醫學院附設醫院之診斷證明書可佐（見補字卷
    第91頁）。又原告因系爭事故所受傷害，直至111年1月11日
    止，仍有右髖併發關節退化，致右髖關節疼痛，嚴重影響日
    常生活，需長期使用藥物治療等情形，有花蓮慈濟醫院診斷
    證明書可參（見本院卷三第129頁），並審酌原告受侵害前
    之身體健康狀態正常、自承教育程度為高中畢業、原在陸軍
    花東防衛指揮部混合砲兵營擔任彈藥兵及彈藥士官，並有未
    爆彈處理專長訓練之專門技能等情狀，又原告於76年11月18
    日生，於系爭事故發生時為30歲，參酌陸海空軍軍官士官服
    役條例第5條所規定之除役年齡（士官退伍年齡為50歲），
    及如屆齡除役，依一般通念，算至65歲至少有領有基本薪資
    之勞動能力等一切情狀，認原告請求勞動能力減損之損害，
    於4,458,677元｛計算方法：自107年10月21日（事故發生日
    ）起至126年11月18日（原告滿50歲）止，每月20,756元（1
    07年度薪資收入為754,749元÷12＝62,896元，62,896元×33%=
    20,756元，元以下四捨五入），依霍夫曼式計算法扣除中間
    利息（首期給付不扣除中間利息）核計其金額為新臺幣3,34
    1,427元【計算方式為：20,756×160.00000000+(20,756×0.0
    0000000)×(161.00000000-000.00000000)=3,341,427.00000
    00000。其中160.00000000為月別單利(5/12)%第228月霍夫
    曼累計係數，161.00000000為月別單利(5/12)%第229月霍夫
    曼累計係數，0.00000000為未滿一月部分折算月數之比例(2
    8/31=0.00000000)。元以下四捨五入】。又自126年11月19
    日起至141年11月18日（原告滿65歲）止，每月8,333元（11
    1年基本薪資每月25,250元×33%＝8,333元，元以下四捨五入
    ），依霍夫曼式計算法扣除中間利息核計其金額為新臺幣1,
    117,250元【計算方式為：8,333×133.00000000+(8,333×0.0
    0000000)×0.00000000=1,117,249.0000000000。其中133.00
    000000為月別單利(5/12)%第179月霍夫曼累計係數，0.0000
    0000為未滿一月部分折算月數之比例(30/31=0.00000000)，
    0.00000000為月別單利(5/12)%第180月未滿1月部分之霍夫
    曼單期係數〔計算方式為：1÷(1+(5/12)%×(179+0.00000000)
    )=0.00000000〕。元以下四捨五入】。3,341,427元＋1,117,2
    50元＝4,458,677元｝之範圍內，為有理由。
　⒉次按勞動能力減損之損害金額，應就被害人受侵害前之身體
    健康狀態、教育程度、專門技能、社會經驗等方面酌定之。
    至於個人實際所得額，則僅得作為評價勞動能力損害程度參
    考，不得因薪資未減少即謂無損害（最高法院93年度台上字
    第1489號判決意旨參照）。此係基於我國民法，明定勞動能
    力本身即已受侵權行為法之保護，故此項金額之認定，並非
    視實際所得損失若干而定，與實際是否受領薪資無關。據此
    ，被告臺鐵局雖抗辯：原告受傷後仍有服役，按職務受領薪
    資，自不得主張受有勞動能力減損之損失等語，惟依前開說
    明，原告縱於事故發生後，退役前，仍領有薪資，亦不影響
    其勞動能力減損之認定。被告臺鐵局此部分之抗辯為不可採
    。
　⒊被告甲○○及被告臺鐵局雖均聲請就原告之勞動能力減損情形
    再為鑑定，然查，原告勞動能力減損情形，業經臺大醫院鑑
    定結果如上，且診斷時間為109年5月19日，距離事故發生已
    有1年7月，堪認傷勢已固定。又原告右髖關節有持續退化之
    情形，日後退化嚴重，需行右髖人工關節置換手術等情，復
    有花蓮慈濟醫院110年9月28日病情說明書在卷可稽（見本院
    卷二第165-2頁）。是難認原告勞動能力有再隨時間經過而
    回復之情形，被告甲○○等請求再行鑑定，應無必要。
㈢、又按不法侵害他人之身體或健康者，對於被害人因此增加生
    活上之需要時，應負損害賠償責任，民法第193條第1項定有
    明文。再者，不法侵害他人之身體或健康者，對於被害人因
    此增加生活上之需要時，應負賠償責任，自應包括將來維持
    傷害後身體及健康之必需支出在內，參以民法第193條支付
    定期金之意旨，尤為顯然。被害人因遭撞傷致右腿切除改裝
    義肢，倘將來必需按期換裝義肢，則此為其維持傷害後身體
    及健康之必需支出，非不得請求賠償（最高法院65年度第8
    次民庭庭推總會議決議㈠意旨參照）。復按當事人已證明受
    有損害而不能證明其數額或證明顯有重大困難者，法院應審
    酌一切情況，依所得心證定其數額，民事訴訟法第222條第2
    項定有明文。查，原告右髖關節有持續退化之情形，日後退
    化嚴重，需行右髖人工關節置換手術，右全髖人工關節使用
    年限約15年，原告需更換3至4次，每次行右全髖人工關節置
    換手術住院費用約2萬元，若用自費人工關節則需15萬元，
    自費人工關節使用年限約20至25年，可減少更換次數約1至2
    次。手術後需人照顧，休養約2至3個月，期間需專人照顧，
    看護費全日24小時，每日2,200元等情，有花蓮慈濟醫院110
    年9月28日病情說明書在卷可稽（見本院卷二第165-2頁）。
    是原告預為請求右髖人工關節置換手術所需之手術費用及看
    護費用，應有必要。本院審酌被告傷勢及將來再行手術之需
    要等一切情況，認原告請求之金額50萬元，雖難認係將來發
    生所需費用之確實數額，然依上開病情說明書之內容估算，
    原告若行自費人工關節手術，至少需更換2次，每次15萬元
    ，計30萬元；每次手術後至少休養2個月，每日2,200元，計
    264,000元(即2,200元×60日×2次）；合計564,000元。以上
    開金額扣除中間利息後，仍高於原告請求之50萬元，是原告
    此部分請求數額50萬元，為合理有據，應予准許。
㈣、按不法侵害他人之身體、健康、名譽、自由、信用、隱私、
    貞操，或不法侵害其他人格法益而情節重大者，被害人雖非
    財產上之損害，亦得請求賠償相當之金額，民法第195條第1
    項定有明文。而法院對於精神慰撫金之量定，應斟酌雙方之
    身分、地位、資力、實際加害情形與被害人所受之痛苦及其
    他各種情形核定之（最高法院85年度台上字第460號判決參
    照）。查，原告因系爭事故致受有系爭傷害，程度非屬輕微
    。原告自得依前開規定，請求被告甲○○、被告臺鐵局給付精
    神慰撫金。本院考量原告自述高中畢業，原擔任上述之軍職
    ，因傷退役，家境小康；被告甲○○為被告臺鐵局公務員，大
    學畢業，現於碩士班就讀，扶養2子及父親，年收入約60萬
    元；被告臺鐵局為國營事業單位，兼衡系爭事故發生原因、
    原告所受損害程度，暨審酌原告與被告甲○○財產所得資料，
    並原告其他請求有據部分其損害受填補之程度等一切情狀，
    認原告請求精神慰撫金50萬元，尚屬允當，應予准許；逾此
    範圍之請求，即有未當，應予駁回。
㈤、被告甲○○、被告臺鐵局應連帶給付之損害賠償額為5,478,482
    元（即醫療費1,805元＋義肢費18,000元＋勞動能力減損4,458
    ,677元＋將來人工關節置換費用500,000元＋精神慰撫金500,0
    00元）。被告臺鐵局已於107年10月、108年1月15日分別給
    付原告5,000元慰問金（見本院卷第517頁）、50萬元撫恤金
    （見本院卷一第14頁），應自上開損害賠償額扣除，是被告
    甲○○、被告臺鐵局尚連帶給付原告損害賠償額4,973,482元
    。
六、就原告依消費者保護法請求被告臺鐵局為懲罰性賠償部分：
    被告臺鐵局就提供合於安全性之服務顯有過失，已如前述。
    原告依消費者保護法第51條之規定，請求被告臺鐵局給付一
    倍以下之懲罰性賠償金，亦屬有據。本院審酌被告臺鐵局為
    大眾交通工具提供者應負擔之企業責任、就系爭事故之過失
    程度、其疏於管理之情形、系爭事故對消費者權益之影響及
    原告受損害情節等一切情況，認被告臺鐵局對原告之懲罰性
    賠償金以50萬元為適當。
七、綜上所述，原告依侵權行為之法律關係，請求被告甲○○、被
    告臺鐵局連帶給付4,973,482元，及自起訴狀繕本送達翌日
    即109年9月22日起至清償日止，按週年利率5％計算之遲延利
    息，暨依消費者保護法第51條之規定，請求被告臺鐵局給付
    50萬元，及自起訴狀繕本送達翌日即109年9月22日起至清償
    日止，按週年利率5％計算之遲延利息，為有理由，應予准許
    ；原告逾此範圍之請求，則屬無據，應予駁回。
八、原告與被告甲○○、被告臺鐵局分別陳明願供擔保聲請宣告假
    執行與免為假執行，經核均無不合，爰分別酌定相當擔保金
    額准許之；至原告就敗訴部分陳明願供擔保聲請宣告假執行
    ，因訴之駁回而失所依據，應予駁回。
九、本件事證已臻明確，兩造其餘攻擊、防禦方法及所提證據，
    經核均與判決結果不生影響，爰不一一論列，併此敘明。
十、訴訟費用負擔之依據：民事訴訟法第79條、第85條第2項。
    本件訴訟費用額（依原告減縮後之聲明計算），分別確定為
    75,844元與12,385元，兩造負擔情形如主文第三項所示。至
    原告原已繳納之減縮部分裁判費應由原告自行負擔。
中　　華　　民　　國　　111 　年　　2 　　月　　8 　　日
                  民事庭  法　官  謝佩玲
以上正本係照原本作成。
如對本判決上訴，須於判決送達後20日之不變期間內，向本院提
出上訴狀（應附繕本）。
如委任律師提起上訴者，應一併繳納上訴審裁判費。
中　　華　　民　　國　　111 　年　　2 　　月　　8 　　日
                          書記官　陳建琪